臺灣高等法院高雄分院刑事判決　　　　　　　　　九十二年度上訴字第一七八三號
　　上　訴　人
　　即　被　告　丙○○
　　選任辯護人　王叡齡律師
　　　　　　　　陳建誌律師
右上訴人因殺人未遂案件，不服臺灣高雄地方法院九十一年度訴字第七七三號中華民
國九十二年八月十四日第一審判決（起訴案號：臺灣高雄地方法院檢察署八十九年度
偵字第二二０二八號、第二二一六六號），提起上訴，本院判決如左：
    主  文
上訴駁回。
    事  實
一、丙○○之女友林雯陽係乙○○之前妻，因丙○○認其前遭數名男子持刀砍殺，係
    乙○○所為，乃對乙○○提出告訴，經臺灣臺南地方法院判決乙○○無罪，上訴
    後，再經臺灣高等法院臺南分院判決上訴駁回確定，雙方因生嫌隙。乙○○於民
    國（下同）八十九年九月九日上午十一時許，駕駛車牌號碼ＥＤ—一七三八號自
    用小客車，附載其友人王菁雲、其子何秉桓一同前往林雯陽位於高雄縣鳳山市○
    ○街六十二號十樓住處，欲帶何秉桓予林雯陽探視，到達後，因該車輛輪胎爆胎
    ，乃將該車停放在高雄縣鳳山市○○街與杭州街口，由王菁雲帶同何秉桓前去找
    林雯陽，乙○○則站在該停車處斜對面之杭州街七十三號之門前水泥斜坡上抽煙
    等候。王菁雲、何秉桓到達上址後，王菁雲委由該大樓管理員莊阿賀代為聯繫林
    雯陽，適林雯陽不在住處，王菁雲遂以對講機與丙○○交談，丙○○得知王菁雲
    係乙○○之友人，且雙方言談間發生不悅，丙○○認王菁雲來意非善，而誤認係
    乙○○帶人前來挑釁，遂駕駛車牌號碼Ｅ五—五六七七號自用小客車，自其位在
    高雄縣鳳山市○○街六十二號十樓住處地下室駛出，並沿西湖街往大寮方向行駛
    時，見乙○○站在杭州街七十三號鐵捲門前水泥斜坡，思及前揭宿怨，竟頓萌殺
    人之犯意，猛踩油門，加速行駛而衝撞乙○○，乙○○因碰撞丙○○所駕駛之自
    小客車而倒落其上之引擎蓋，並自引擎蓋上滾落地面，而受有頭皮裂傷、下頷骨
    折、右側第四、五肋骨骨折併血腫、臉部多處裂傷、右肩胛骨骨折等傷害，並同
    時波及水泥斜坡旁之花圃（毀損部分未據告訴），丙○○肇事後因畏罪，急欲始
    離現場，乃加速倒車右轉往杭州街方向行駛，適李盈作坐在停放在杭州街七十七
    號前之車號Ｓ七—九二０九號自小客車內，見狀踩煞車抵住丙○○所駕駛之汽車
    ，致其無法行進，丙○○乃再加速倒車，再轉沿西湖街往大寮方向逃離，惟因所
    駕駛之車輛右前輪脫落，無法前行，始棄車逃離現場，乙○○則經送醫急救後，
    始倖免於死。
二、案經乙○○訴由高雄縣警察局鳳山分局報告臺灣高雄地方法院檢察署檢察官偵查
    起訴。
    理  由
一、訊據上訴人即被告丙○○（下同）固坦承其確有於右揭時、地，與王菁雲對話後
    ，駕駛車牌號碼Ｅ五—五六七七號自用小客車，自上開住處地下室駛出，沿高雄
    縣鳳山市○○街行駛，並行經西湖街、杭州街路口時，其所駕駛之自小客車有撞
    擊告訴人等事實，惟矢口否認有右揭殺人未遂之犯行，並辯稱：被告與乙○○間
    之訴訟後來已經和解，雙方沒有仇恨，被告與王菁雲對話後，欲駕車去上班，行
    經杭州街與西湖街口欲右轉杭州街時，當時車速只有二、三十甲里，突然有一人
    跳上被告駕駛的車輛，後來倒在被告車輛車頭前，被告下車察看，才知是乙○○
    ，被告倒車要把車停好，因路邊有人辦喜事，被告始再往前停，被告停好即下車
    打電話叫救護車，若是被告開車撞乙○○，則乙○○下半身應該會受傷云云。
二、經查：
（一）右揭事實，業據告訴人乙○○於偵查中及原審訊問時指稱：八十九年九月九日
      上午十一時許，伊駕車搭載友人王菁雲、其子何秉桓前往高雄縣鳳山市○○街
      六十二號十樓前妻林雯陽住處，要讓林雯陽探視何秉桓，因車輪爆胎，遂由王
      菁雲帶何秉桓前去找林雯陽，伊站在高雄縣鳳山市○○街七十三號之門前水泥
      斜坡上抽煙等候，後來有一輛車撞伊等語（見八十九年十一月十七日偵訊筆錄
      、原審九十一年四月二十九日訊問筆錄），乙○○於本院審理中，以證人身分
      具結後，經交互詰問仍證稱被告係故意開車撞伊等情（見本院九十三年二月五
      日審判筆錄）；並經證人即告訴人之子何秉桓於偵查中證述：「˙˙˙聽見砰
      一聲，我才下來看見一台紅色車硬撞˙˙˙」等語（見二二一六六號偵卷第六
      十五頁）；又證人即當時在場之李盈作於偵訊及原審訊問時結證稱：當時伊坐
      在停放在杭州街七十七號前之汽車內，聽到引擎聲拉大，應該是踩油門加速，
      看見一部紅色跑車撞到人，被撞者（即乙○○）站在偵查卷第一百五十四頁照
      片所示之水泥斜坡上（即杭州街七十三號水泥斜坡上），後來聽見大聲的引擎
      聲，並聽見碰一聲，伊看見被撞者（指乙○○）從紅色跑車之引擎蓋上滾下來
      等語（見九十年四月十八日、六月二十九日偵訊筆錄、原審九十一年十一月十
      一日、九十二年一月二十七日訊問筆錄）；另證人即當時住在杭州街七十五號
      之賀鳳貞於原審訊問具結證稱：伊聽見很大聲撞擊聲，從住處出來，看見一位
      男子躺在如偵查卷第一百四十九頁照片所示之「勿」字位置，有一部紅色汽車
      在該照片所示之「請」字前等語均相一致（見原審九十二年三月十三日訊問筆
      錄）；證人王菁雲於原審證稱：「˙˙˙後來我看見乙○○並看見有一輛車子
      衝撞乙○○」（見原審卷第一二七頁）。此外，又有長庚紀念醫院診斷證明書
      、行政院國軍退除役官兵輔導委員會臺北榮民總醫院診斷證明書、告訴人受傷
      照片六幀、財團法人長庚紀念醫院（高雄）分院九十二年六月十六日（九二）
      長庚院高字第一五二五號函暨檢附之病例摘要、高雄縣政府道路交通事故調查
      報告各一紙在卷可稽。又被告前對告訴人提出重傷害之告訴，經臺灣高等法院
      判決告訴人無罪確定一節，亦有臺灣臺南地方法院八十六年度訴緝字第一一九
      號判決、臺灣高等法院臺南分院八十七年度上訴字第八二二號判決各一份在卷
      可稽，足見被告於案發之際，係蓄意衝撞站在水泥斜坡上之告訴人甚明。
（二）被告雖以前揭情詞置辯。但查，被告當時確實係故意朝告訴人撞擊之事實，有
      如前述，已據告訴人指訴及證人李盈作、賀鳳貞證述明確；再參酌告訴人當時
      係站立在杭州街七十三號前之水泥斜坡上，該處距離正常行駛之道路面，有相
      當之距離，此經檢察官到場勘驗屬實，並有勘驗筆錄、現場圖及照片在卷可稽
      ，衡情被告駕車行經該路段，倘非故意撞擊，無論轉往杭州街或直行西湖街，
      均不致於會撞擊站立該水泥斜坡之人。而告訴人當天係為帶何秉桓予林雯陽探
      視，並由王菁雲代為前往林雯陽住處聯繫林雯陽等情，已如前述，且王菁雲當
      時以對講機聯繫時，係要找林雯陽，迭經被告自承在卷（見八十九年九月十一
      日警訊筆錄、九十年五月二十九日偵訊筆錄及原審九十一年四月二十九日訊問
      筆錄），足見告訴人當天並非要找被告，故被告上開所辯：告訴人當時可能不
      願讓其駕車離去，才會自行跳上車前云云，顯與事理有違，不足採信。再依告
      訴人受有頭皮裂傷、下頷骨折、右側第四、五肋骨骨折併血腫、臉部多處裂傷
      、右肩胛骨骨折等傷害，又參諸卷附照片所示，被告所駕駛之汽車撞擊後，其
      車前之引擎蓋嚴重凹陷等情以觀，亦足徵當時被告之車速甚快，苟如被告所辯
      ，告訴人當時係欲攔阻其自小客車，則衡情告訴人當無可能以肉身阻擋被告駕
      車前行之理。
（三）按證人之陳述有部分前後不符，或相互間有所歧異時，究竟何者為可採，法院
      仍得本其自由心證予以斟酌，非謂一有不符或矛盾，即應認其全部均為不可採
      信，證人之證言，有時亦有予渲染之可能；然其基本事實之陳述，若果與真實
      性無礙時，則仍非不得予以採信（最高法院著有七十四年度台上字第一五九九
      號判例參照）。雖依告訴人於八十九年九月十二日上午九時四十分警詢筆錄陳
      稱：「˙˙˙，我便倒下就聽到該部自小客車倒車後前進，加速連續撞我的頭
      部及胸部，我的意識下第四次再撞我時，輪胎從我的左臉輾過及胸部後我就無
      意識了」，於偵查中陳稱：「˙˙˙該車撞我倒在地上，我要爬起來，他又倒
      車來撞我一下，事後有人送我去醫院急救，我即不省人事˙˙˙」（見二二一
      六六號偵卷第三十四頁背面），於本院九十三年二月五日審理時證稱：「˙˙
      ˙而且我被撞後，他還來回輾壓我」等語，似謂被告撞擊告訴人後，有倒車來
      回輾壓告訴人。惟查，被告於八十九年九月十一日十五時五十分第一次警詢時
      即陳稱：「˙˙˙突然有一部車子之影子很快直衝撞我來，撞我之霎那我還有
      知覺，後來完全不知，直到九月十日晚上，我才知道我倒在醫院」，於原審陳
      稱：「˙˙˙正當我站在該處等待抽煙時就被撞擊，撞的時候我都沒看到是誰
      ，然後就倒地，並不知道被告有無倒車擦撞我，我醒來時已經在醫院了」（見
      原審卷第二十頁），於本院審理時陳稱：「（對你所言被撞已經不省人事，為
      何知道被告有輾壓你？）那時我在醫院醒來後，別人告訴我的」等情，足見告
      訴人指稱被告有以車子撞擊告訴人之指訴前後一致；但關於指稱撞擊後被告有
      倒車來回輾壓告訴人部分，或係聽聞自他人，或屬自己臆測之詞，且與目擊證
      人李盈作、賀鳳貞、王菁雲等人前開證述及與告訴人之傷勢，均不相吻合，不
      足採信。而告訴人於本院審理時陳稱：當時伊係在抽煙，記得是站著抽煙被撞
      ，於第一次警詢時突然看到有一部車子的影子直衝撞過來；依此，被告開車衝
      撞告訴人，告訴人因被車衝撞而掉落在被告車子引擎蓋上，再掉落在地上，因
      此受傷，正與前開證人所見情節相符。
（四）刑法上殺人罪與傷害罪之區別，本視加害人有無殺意為斷，被害人所受之傷害
      程度，固不能據為認定有無殺意之唯一標準，但加害人之下手情形如何，於審
      究犯意方面，仍不失為重要參考資料。又殺人未遂罪之成立，以有戕害他人生
      命之故意，著手於刺殺之實行而未發生死亡之結果為要件（最高法院二十年非
      字第一四號、四十七年台上字第一三六四號分別著有判例可資參照）。又以
      加速中之汽車直接撞擊靜止中站立之人，極易導致被撞擊者死亡之結果，此為
      一般人所共知之理，而本件參之卷附被告所駕駛之車輛車損照片以觀，除引擎
      蓋凹陷嚴重，且車頭保險桿掉落，又被告所駕駛懸掛在汽車前方之車牌，亦因
      撞擊而掉落一節，亦據證人即當時在場之何秉桓於八十九年十二月八日偵訊時
      證述，並有現場照片數幀在卷可按，另證人賀鳳貞亦證稱：當時伊在家中，聽
      見一聲很大聲之汽車撞擊聲，伊跑出來看見一男子躺在杭州街七十三號門前斜
      坡上，有一部紅色汽車從該斜坡上，並快速倒車出來，再加速，車速很快等語
      （見原審九十二年三月十三日訊問筆錄）；又證人李盈作亦結證稱：當時伊聽
      到引擎聲拉大，應該是踩油門加速，看見一部紅色跑車撞到人等語（見九十年
      四月十八日偵訊筆錄），均已如前述，足證被告於案發當時駕車衝撞告訴人，
      其車速之猛。又被告駕車衝撞告訴人之同時，復波及水泥斜坡旁之水泥花圃，
      此有現場照片可按，再參以告訴人當時所受頭皮裂傷、下頷骨折、右側第四、
      五肋骨骨折併血腫、臉部多處裂傷、右肩胛骨骨折之傷害程度，足見被告當時
      駕車猛踩油門衝撞告訴人之殺意甚明。
（五）被告撞擊告訴人後，即棄車逃離現場之事實，業據證人李盈作於偵訊時結證稱
      ：該紅色汽車駕駛人後來倒車要轉往杭州街，撞到伊車頭，且踩油門，但伊踩
      住煞車，該駕駛人推不動，又往另一方向開走等語（見九十年六月二十九日偵
      訊筆錄）；另證人即在場之王菁雲結稱：伊看見乙○○時，已倒在地上，丙○
      ○即駕車逃逸等語（見九十年四月十八日偵訊筆錄）；證人即在場之何秉桓證
      稱：伊看見一台紅色汽車逃走，車牌掉下來等語（見八十九年十二月八日偵訊
      筆錄）；及證人賀鳳貞於原審訊問時結證稱：該紅色汽車倒車後，很快又往西
      湖街行駛離開，最後從車內跑出來而離開等語屬實（見原審九十二年三月十三
      日訊問筆錄），再佐以被告當時棄車逃離之位置，距離案發地點，相距一百二
      十六點二甲尺，此亦據檢察官勘驗現場明確，並製有勘驗現場圖、照片可稽，
      倘被告有意停車處理，當可隨意為之，要無再行駛此長距離之理，益見被告確
      實係故意撞擊告訴人後而畏罪逃逸甚明。
（六）至於被告聲請傳喚證人即高雄長庚醫院主治醫師陳豐基、證人賀鳳貞、李盈作
      ，請求函查被告所駕駛之福特廠牌車於出廠時其車頭距地面有若干甲分及保險
      桿之寬度暨撞擊報告、勘驗被告之身高及腿部與車頭高度之比較等，以證明被
      告未輾壓、衝撞告訴人云云。惟查，本件事證已臻明確，且證人賀鳳貞、李盈
      作於偵查中或原審已證述綦詳，而本院並未認定被告有倒車來回輾壓告訴人；
      至於本院雖認定被告有衝撞告訴人，但有如前述，告訴人於本院審理時陳稱：
      當時伊係在抽煙，記得是站著抽煙被撞等語，於第一次警詢時突然看到有一部
      車子的影子直衝撞過來等情，則告訴人看到車子的影子衝撞過來，本能欲避免
      被撞而身體稍向前傾以致未撞擊腿部而掉落在引擎蓋上，即屬合乎經驗法則，
      被告聲請傳喚上開證人及函查上述事項，核無必要，併此敘明。
（七）綜上所述，被告所辯不足憑信，本件事證明確，被告犯行，已堪認定。
三、查被告駕駛自用小客車，加速直接撞擊靜止不動之人，足認被告於下手加害之際
    ，對其行為有致告訴人死亡之結果，應有所預見，輔以被告行兇撞擊力道之猛，
    益徵被告主觀上具有置人於死之決意，均已如前述。又被告雖已著手殺人行為之
    實行，然因未生死亡之結果，被告之犯罪尚屬未遂，是核被告所為，係犯刑法二
    百七十一條第二項、第一項之殺人未遂罪。其為未遂犯，依刑法第二十六條前段
    之規定，減輕其刑。
四、原審以被告罪證明確，適用刑法第二百七十一條第二項、第一項、第二十六條前
    段規定，審酌被告駕車猛力衝撞告訴人，其罔顧人命，嚴重危害社會之安全，量
    刑本不宜從輕，惟念及犯後仍努力欲彌補告訴人之受創，惟仍因無法為告訴人接
    受其和解內容及其犯罪後之態度等一切情狀，量處有期徒刑五年四月。原審認事
    用法核無違誤，量刑亦稱妥適，被告上訴意旨仍否認犯罪而指摘原判決不當，為
    無理由，應予駁回。
據上論結，應依刑事訴訟法第三百六十八條，判決如主文。
本案經檢察官彭南雄到庭執行職務。
中    華    民    國      九十三      年      二      月     十九   日
                  臺灣高等法院高雄分院刑事第五庭
                                  審判長法官  曾永宗
                                        法官  郭玫利
                                        法官  邱永貴
右正本證明與原本無異。
如不服本判決應於收受本判決後十日內向本院提出上訴書狀，其未述上訴理由者，
並得於提起上訴後十日內向本院補提理由書狀（均須按他造當事人之人數附繕本)「
切勿逕送上級法院」。
                                      書記官  梁雅華
中    華    民    國      九十三      年      二      月     十九   日
附錄本判決論罪科刑法條
中華民國刑法第二百七十一條
殺人者，處死刑、無期徒刑或十年以上有期徒刑。
前項之未遂犯罰之。
預備犯第一項之罪者，處二年以下有期徒刑。
